【裁判字號】    97,中簡上,818
【裁判日期】    971021
【裁判案由】    詐欺
【裁判全文】
臺灣臺中地方法院刑事判決           97年度中簡上字第818號
上  訴  人  臺灣臺中地方法院檢察署檢察官
被      告  乙○○
上列上訴人即被告因幫助詐欺案件，不服本院臺中簡易庭97年度
中簡字第2467號中華民國97年8月4日第一審刑事簡易判決（聲請
簡易處刑案號：臺灣臺中地方法院檢察署97年度偵緝字第1544號
），提起上訴，另經臺灣臺中地法院檢察署檢察官移送併辦（97
年度偵字第19778號、19491號），本院管轄之第二審合議庭判決
如下：
    主    文
原判決撤銷。
乙○○幫助意圖為自己不法之所有，以詐術使人將本人之物交付
，累犯，處拘役陸拾伍日，如易科罰金，以新臺幣壹仟元折算壹
日。
    犯罪事實
一、乙○○曾於民國（下同）93年4月20日因業務過失致死及公
    共危險案件經台灣高等法院台中分院判處有期徒刑1年2月及
    有期徒刑2月，應執行有期徒刑1年3月確定，復於93年4月19
    日因竊盜案件本院判處有期徒刑7月，再於93年12月20日因
    竊盜案件經本院判處有期徒刑4月確定，以上徒刑經本院裁
    定定應執行刑為有期徒刑1年11月，於95年3月11日因縮短刑
    期執行完畢，不知因預見一般人蒐集金融帳戶使用，常與財
    產犯罪密切相關，對於提供帳戶資料雖無引發他人犯罪之意
    ，但若有人持以犯罪亦無違反其幫助詐欺之本意。詎竟基於
    幫助詐欺之不確定故意，於97年3月初某日，在台中縣大里
    市○○○路5巷3號住處之對面公園，將其所有之合作金庫商
    業銀行大里分行所申設之帳號0000000000000號活期儲蓄存
    款帳戶之存摺、印章、提款卡及密碼等資料，交付予真實姓
    名年籍不詳綽號「阿生」之成年男子使用，以此方式幫助他
    人從事犯罪。嗣不詳犯罪集團成員取得上揭帳戶存摺、印章
    、提款卡及碼後，即意圖為自己不法之所有，於97年3月7日
    打電話向李天章誆稱伊係李天章之外甥吳宗鴻之債權人，要
    李天章先借10萬元予吳宗鴻還債，致李天章陷於錯誤，答應
    先借吳宗鴻8萬元，並於97年3月10日下午1時19分至台南縣
    佳里鎮○○街83號之合作金庫佳里分行匯款8萬元至乙○○
    上開金融帳戶內，並於97年3月8日下午2時許，撥打電話給
    邱瑞芳，向邱瑞芳謊稱先前在拍賣網購物時，誤申請分期付
    款轉帳功能，要求邱瑞芳操作提款機以取消該功能，致邱瑞
    芳陷於錯誤，而於同日下午5時24分許依指示至桃園縣平鎮
    市之平鎮金陵郵局操作提款機，而匯款1萬3千9百98元至乙
    ○○上開金融帳戶內。另於97年3月8日下午5時22分許，撥
    打電話給住在台北縣土城市○○路之丙○○，向丙○○詐稱
    其先前在雅虎奇摩網站拍賣時購買年貨，被賣方以分期付款
    之方式請款，要求伊至提款機前接受指示操作以取消該項申
    請，致丙○○因而陷於錯誤，依其指示前往土城工業區郵局
    操作提款機，而將其郵局內之存款2萬9千9百87元轉帳至乙
    ○○前開金融帳戶內，嗣詐騙集團成員隨即將上開匯入款項
    提領一空，因而詐得上開款項。嗣經李天章、邱瑞芳、丙○
    ○發覺受騙均報警究辦，經警循線查獲上情。
二、案經臺中縣警察局霧峰分局報請臺灣台中地方法院檢察署檢
    察官偵查後聲請簡易判決處刑及移送併辦。
    理    由
一、按現行刑事訴訟法為保障被告之反對詰問權，排除具有虛偽
    危險性之傳聞證據，以求實體真實之發見，於該法第159條
    第1項明定被告以外之人於審判外之言詞或書面陳述，除法
    律有規定者外，不得作為證據。又被告以外之人於審判外之
    陳述，雖不符前4條之規定（即刑事訴訟法第159條之1至同
    條之4），而經當事人於審判程序同意作為證據，法院審酌
    該言詞陳述或書面陳述作成時之情況，認為適當者，亦得為
    證據；當事人、代理人或辯護人於法院調查證據時，知有第
    159條第1項不得為證據之情形，而未於言詞辯論終結前聲明
    異議者，視為有前項之同意，刑事訴訟法第159條之5定有明
    文。本件檢察官、被告並未就卷內證據資料之證據能力有所
    爭執，且迄於言詞辯論終結前，均未主張有刑事訴訟法第15
    9條第1項不得為證據之情形，是應認已同意卷內證據均得作
    為證據，且經本院審酌後，認無不適當之情形，應認本案調
    查之卷內證據均有證據能力，合先敘明。
二、上揭事實業據被告乙○○坦承不諱，核與被害人李天章、邱
    瑞芳、丙○○於警訊中指訴情節相符，且有被害人之匯款資
    料各一件、被告上揭帳戶新開戶資料及存摺、存款客戶當月
    交易資料查詢單各一件附卷可稽，被告犯行應堪認定。
三、查前開詐欺取財集團成員，基於意圖為自己不法所有之犯意
    ，先後以電話聯絡詐騙被害人李天章、邱瑞芳、丙○○，使
    其等因而陷於錯誤，相繼匯款至指定帳戶，是該詐欺取財集
    團成員所為，係犯刑法第339條第1項之詐欺取財罪。按刑法
    上之幫助犯，係對於犯罪與正犯有共同之認識，而以幫助之
    意思，對於正犯資以助力，而未參與實施犯罪之行為者而言
    （最高法院75年度台上字第1509號、88年度台上字第1270號
    判決意旨參照），是以，如未參與實施犯罪構成要件之行為
    ，且係出於幫助之意思提供助力，即屬幫助犯，而非共同正
    犯。本件被告將乙○○將其帳戶資料提供予詐欺集團詐欺取
    財使用，係基於幫助他人詐欺取財之不確定故意，所為係詐
    欺取財罪構成要件以外之幫助行為。是核被告所為，係犯刑
    法第30條第1項、第339條第1項之幫助詐欺取財罪，應依刑
    法第30條第2項之規定，按正犯之刑減輕之。被告以一幫助
    詐欺之行為，使得詐欺集團分別詐騙李天章、邱瑞芳、丙○
    ○，為一行為觸犯數罪名而侵害數法益之想像競合犯，應依
    刑法第55條規定，從一重（其中李天章遭詐騙8萬元數額最
    高，認幫助該次詐欺犯行情節較重）處斷。檢察官雖僅就被
    告提供銀行帳戶幫助詐欺集團詐騙丙○○犯行部分，聲請簡
    易判決處刑，就被告提供銀行帳戶幫助詐欺集團詐騙李天章
    、邱瑞芳之犯行，則未及起訴，惟業經檢察官於上訴審程序
    中移送併辦，本院認此部分與檢察官聲請簡易判決處刑經判
    決有罪部分，有裁判上一罪關係存在，依審判不可分原則，
    本院自得加以審理。查被告曾於93年4月20日因業務過失致
    死及公共危險案件經台灣高等法院台中分院判處有期徒刑1
    年2月及有期徒刑2月，應執行有期徒刑1年3月確定，復於93
    年4月19日因竊盜案件本院判處有期徒刑7月，再於93年12月
    20日因竊盜案件經本院判處有期徒刑4月確定，以上徒刑經
    本院裁定定應執行刑為有期徒刑1年11月，於95年3月11  日
    因縮短刑期執行完畢，有台灣高等法院被告前案紀錄表1份
    在卷可憑，其於有期徒刑執行完畢後之5年之內，再犯本件
    有期徒刑以上之罪，為累犯，依法加重其刑。
四、原審認被告犯罪事證明確，予以論罪科刑，固非無見。惟被
    告除有原判決所認定之犯行外，尚有檢察官移送併案審理之
    犯罪事實，兩者具有想像競合犯之裁判上一罪關係，已如前
    述。原審未及審酌被告併案部分之犯行，自有未洽，公訴人
    請求撤銷原審判決併予審判為有理由，本院仍應將原判決撤
    銷改判。爰審酌被告係智識成熟之成年人，對於詐騙集團收
    受他人帳戶以遂行詐騙目的之手法，應知之甚詳，竟提供他
    人帳戶予不法份子使用，非惟幫助詐騙集團遂行詐財目的，
    同時使其得以隱匿其真實身分，減少遭查獲之風險，愈使其
    肆無忌憚，加深犯罪之猖獗，並審酌被害人等匯款至前揭帳
    戶金額多寡，及被告犯後坦承犯行，犯後態度尚佳等一切情
    狀，量處如主文第2項所示之刑。
據上論斷，應依刑事訴訟法第455條之1第3項、第369條第1項前
段、第364條、第299條第1項前段，刑法第30條、第339條第1項
、第55條、第47條第1項、第41條第1項前段，刑法施行法第1條
之1第1項、第2項前段，判決如主文。
本案經檢察官甲○○到庭執行職務。
中    華    民    國    97    年    10   月    21    日
                  刑事第七庭  審判長法官   陳如玲
                              法      官   郭德進
                              法      官   張清洲
上正本證明與原本無異。
本件不得上訴。
                              書  記  官   童淑芬
中    華    民    國    97    年    10   月    21    日
附錄本案論罪科刑法條
刑法第30條
幫助他人實行犯罪行為者，為幫助犯。雖他人不知幫助之情者，
亦同。
幫助犯之處罰，得按正犯之刑減輕之。
刑法第339條第1項
意圖為自己或第三人不法之所有，以詐術使人將本人或第三人之
物交付者，處5年以下有期徒刑、拘役或科或併科1000元以下罰
金。


司法院資訊處製作；財團法人民間司法改革基金會備份。
